【裁判字號】    99,交聲,438
【裁判日期】    990423
【裁判案由】    違反道路交通管理處罰條例聲明異議
【裁判全文】
臺灣桃園地方法院交通事件裁定         99年度交聲字第438號
原處分機關  交通部公路總局新竹區監理所桃園監理站
異  議  人  甲○○
上列異議人因違反道路交通管理處罰條例案件，對於交通部公路
總局新竹區監理所桃園監理站於民國99年3 月26日所為之處分（
原處分案號：桃監裁罰字第裁52-DB0000000號），聲明異議，本
院裁定如下：
    主    文
原處分撤銷。
甲○○汽車駕駛人，駕駛汽車經測試檢定酒精濃度超過規定標準
，壹年內不得考領普通重型機車駕駛執照，並應接受道路交通安
全講習。
    理    由
一、原處分意旨略以：異議人即受處分人甲○○於民國97年11月
    28日下午5 時30分許，騎乘車牌號碼8FZ-061 號重型機車，
    行經桃園縣蘆竹鄉○○路、海山中街（超商）前，因不慎摔
    倒受傷，為警測得吐氣所含酒精成分為每毫升0.91毫克，有
    「汽車駕駛人酒精濃度超過規定標準」之違規行為，經桃園
    縣政府警察局蘆竹分局警員舉發，而前揭酒後駕車行為，因
    涉犯刑法第185 條之3 之公共危險罪，經本院以98年桃交簡
    字第606 號判決判處拘役35日確定，故爰依道路交通管理處
    罰條例第35條第1 項第1 款、第24條第1 項第2 款等規定，
    裁處吊扣駕駛執照12個月，並施以道路交通安全講習。
二、異議意旨略以：伊確有於前述時地，因酒後騎乘重型機車遭
    警查獲之違規事實，且經判處拘役35日確定，並已易科罰金
    執行完畢，然伊係騎乘重型機車，並非駕駛汽車，為何需吊
    扣職業聯結車駕駛執照；況若職業聯結車駕照被吊扣，生活
    將受到重大影響。為此，請求鈞院勿吊扣聯結車駕駛執照等
    語。
三、按汽車駕駛人，駕駛汽車經測試檢定有酒精濃度超過規定標
    準者，處新臺幣（下同）1 萬5,000 元以上6 萬元以下罰鍰
    ，並當場移置保管該汽車及吊扣其駕駛執照1 年；因而肇事
    致人受傷者，並吊扣其駕駛執照2 年；致人重傷或死亡者，
    吊銷其駕駛執照，並不得再考領；汽車駕駛人違反本條例規
    定，應受吊扣駕駛執照處分，於汽車駕駛人係無駕駛執照駕
    車者，在所規定最長吊扣期間內，不得考領駕駛執照，道路
    交通管理處罰條例第35條第1 項第1 款、第67條第6 項分別
    定有明文。再汽車駕駛人，有同條例第35條第1 項規定之情
    形者，應接受道路交通安全講習，道路交通管理處罰條例第
    24 條 第1 項第2 款規定甚明。
四、經查：
  (一)異議人甲○○確有前述酒後騎乘重型機車之違規事實，該同
    一酒後駕車行為因觸犯刑法第185 條之3 之公共危險罪，經
    本院以98年桃交簡字第606 號判決判處拘役35日確定，而於
    98年7 月28日易科罰金執行完畢等情，為異議人於其所書立
    之聲明異議狀中坦白承認，且有本件舉發通知單、臺灣桃園
    地方法院檢察署檢察官聲請簡易判決處刑書、臺灣高等法院
    被告前案紀錄表在卷（見本院卷第9 頁、第16頁至第18頁）
    可稽，是異議人有前開酒精濃度超過規定標準仍駕車之違規
    情節，應甚明確，而堪認定。
  (二)又異議人既有前述酒後騎乘重型機車，並經本院判處拘役35
    日確定之違規事實，則原處分機關依上揭規定予以裁罰吊扣
    駕駛執照，固非無見，惟本件異議人持有之駕駛執照種類為
    職業聯結車駕駛執照，並未考領重型機器腳踏車駕駛執照，
    此有桃園監理站汽車駕駛人螢幕列印、汽車駕駛人經歷證明
    書、機車駕駛人螢幕列印及本院依職權查詢公路監理電子閘
    門之證號查詢機車駕駛人各一紙附卷（見本院卷第12頁至第
    15頁）可憑，依道路交通安全規則第61條第1 項第1 款、道
    路交通管理處罰條例第22條第1 項第4 款等規定，領有聯結
    車駕駛執照者，僅得駕駛輕型機器腳踏車，不得駕駛重型機
    器腳踏車。異議人僅領有職業聯結車駕駛執照，未考領重型
    機器腳踏車駕駛執照，猶騎乘重型機車，依據道路交通管理
    處罰條例第67條第6 項規定，其汽車駕駛人違反本條例規定
    ，應受吊扣駕駛執照處分時，如係無駕駛執照駕車者，在所
    規定最長吊扣期間內，不得考領駕駛執照，根本不生同條例
    第68條不得吊扣其持有各級車類駕駛執照之問題，原處分機
    關於職務上既已明知異議人並未持有重型機車駕照，即應依
    道路交通管理處罰條例第67條第6 項之規定，轉為裁罰異議
    人在所規定最長吊扣期間內（依同條例第35條第1 項第1 款
    規定，吊扣駕照最長期間為1 年），不得考領重型機車駕照
    ；詎原處分機關竟仍對異議人裁處吊扣（聯結車職業）駕駛
    執照之處分，於法即有違誤。
  (三)至異議人本件違規酒後騎乘機車，復又屬無照駕駛（領有聯
    結車駕照，駕駛重型機車），除成立首揭道路交通管理處罰
    條例第35條第1 項第1 款之違規外，另構成同條例關第22條
    第1 項第4 款之交通違規，然按一行為違反數個行政法上義
    務規定而應處罰鍰者，依法定罰鍰額最高之規定裁處，行政
    罰法第24條第1 項前段定有明文。故異議人既係以一駕車行
    為，同時觸犯上述二項交通違規，依法自應從一重處罰之；
    而首揭道路交通管理處罰條例第35條第1 項所定之罰鍰額為
    1 萬5,000 元以上6 萬元以下，異議人另所違反之領有職業
    聯結車駕駛執照駕駛重型機車之罰鍰額至多則僅係3,600 元
    ，揆之前揭說明，自應從一重依該條例第35條第1 項第1 款
    處罰即可，附此敘明。
五、綜上所述，原處分機關裁處異議人甲○○應接受道路交通安
    全講習部分，並無違誤，惟就裁處吊扣駕駛執照12個月部分
    ，因未適用道路交通管理處罰條例第67條第6 項之規定，容
    有未恰，惟前述吊扣駕駛執照及接受道路交通安全講習因係
    原處分機關以一個裁決處分所作成，且均為其法律效果，無
    從區分，其中一部份處分於法既有不符，即應由本院全部予
    以撤銷改判。從而，異議人提起本件聲明異議，為有理由，
    自應由本院將原處分撤銷，另為裁罰如主文第二項所示之處
    分，以資適法。
據上論斷，應依道路交通管理處罰條例第87條第2 項，道路交通
案件處理辦法第20條前段，裁定如主文。
中    華    民    國    99    年    4     月    23    日
                    交通法庭法  官    陳德池
以上正本證明與原本無異。
如不服本裁定，應於裁定送達後5 日內向本院提出抗告狀。
                            書記官    謝雅茹
中    華    民    國    99    年    4     月    23    日

司法院資訊處製作；財團法人民間司法改革基金會備份。
